臺灣新北地方法院板橋簡易庭民事簡易判決
110年度板簡字第2799號
原      告  張明書  
被      告  陳綉卿  

            許哲軒  
上列當事人間請求侵權行為損害賠償事件，本院於中華民國111
年8月18日言詞辯論終結，判決如下：
    主      文
被告應連帶給付原告新臺幣貳萬零肆佰叁拾元，及自民國一一○
年八月二十八日起至清償日止，按週年利率百分之五計算之利息
。
原告其餘之訴駁回。
訴訟費用新臺幣貳仟壹佰元，其中新臺幣貳佰壹拾伍元由被告連
帶負擔，餘由原告負擔。
本判決第一項得假執行。
原告其餘假執行之聲請駁回。
    事實及理由
一、原告主張：陳綉卿、許哲軒於民國109年5月5日20時19分許
    在原告家門口叫罵，原告開門與她們理論，陳綉卿手持球棒
    揮舞之後出腳踹原告，接著許哲軒也出手攻擊原告，導致原
    告受有左臉及右大腿受傷（下稱傷害），原告心生畏懼2個
    多星期無法入眠及工作。因此向被告請求醫療費用新臺幣（
    下同）430元，工作損失99,570元，精神賠償100,000元，計
    200,000元，為此，原告依侵權行為之法律關係請求被告給
    付上揭金額等語。並聲明：陳綉卿、許哲軒應連帶給付原告
    200,000元及自起訴狀繕本送達翌日起至清償日止，按週年
    利率5％計算之利息。
二、被告則均以：當時係原告攻擊陳綉卿、許哲軒，陳綉卿、許
    哲軒均係防禦為主，過程中並無毆打原告致傷結果，更無腳
    踢原告之事，原告驗傷結果與被告等無關等語置辯。並聲明
    ：原告之訴駁回。
三、本件爭點：　
㈠、陳綉卿、許哲軒是否有原告主張之侵權行為？
　  經查，原告主張被告陳綉卿、被告許哲軒傷害原告致原告受
    有傷害，導致原告左臉及右大腿受傷（下稱系爭傷害）一情
    ，經本院依職權調閱系爭事件臺灣新北地方檢察署109年度
    偵字第35628號偵查卷宗（下稱偵查卷），陳綉卿、許哲軒
    於偵查中時皆承認對原告有傷害行為，又觀諸檢察官製作之
    現場錄影影像勘驗筆錄，亦有雙方推擠相互攻擊之勘驗結果
    ，且有板橋中興醫院於109年5月5日開立之診斷證明書，診
    斷欄位紀載：「病患自訴遭毆打，經檢視左臉2X2公分淤挫
    傷，右大腿8公分抓傷，另自訴有頭痛現象，特此紀錄證明
    之。」醫師囑言：「病人於109年5月5日至本院門診就醫。
    」（以上均見偵查卷），是陳綉卿、許哲軒有傷害原告之侵
    權行為，堪以認定。
㈡、被告是否具有違法性？
  ⒈按因故意或過失，不法侵害他人之權利者，負損害賠償責任
    ，民法第184條第1項前段定有明文；次按當事人主張有利於
    己之事實者，就其事實有舉證之責任，民事訴訟法第277條
    前段亦有明定；民事訴訟如係由原告主張權利者，應先由原
    告負舉證之責，若原告先不能舉證，以證實自己主張之事實
    為真實，則被告就其抗辯事實即令不能舉證，或其所舉證據
    尚有疵累，亦應駁回原告之請求。申言之，侵權行為所發生
    之損害賠償請求權，應具備加害行為、侵害權利、行為不法
    、致生損害、相當因果關係、行為人具責任能力及行為人有
    故意或過失等成立要件，若任一要件有所欠缺，即無侵權行
    為責任之可言，且原告應就上開要件負舉證責任。又侵權行
    為之客觀要件中所謂行為不法，係指凡侵害他人權利者，除
    有阻卻違法事由外，即屬不法（最高法院72年度台上字第14
    69號判決）。又對於現時不法之侵害，為防衛自己或他人之
    權利所為之行為，不負損害賠償之責，民法第149條本文定
    有明文。
　⒉經查，陳綉卿、許哲軒固辯稱其係為了防衛才與原告推擠，
    惟依兩造於偵查中陳述，可見兩造於發生推擠前即有數次言
    語上之衝突（見偵查卷宗卷第89至91頁），且兩造於推擠過
    程中相互攻擊，客觀上非屬必要之防衛行為，是陳綉卿、許
    哲軒所為尚難認為阻卻違法之正當防衛行為。　
㈢、被告是否應付侵權行為損害賠償責任
　  承前所述，被告等就系爭事件既有原告主張之侵權行為事實
    ，亦無阻卻違法之情事，揆諸前開說明，被告等就系爭事件
    自應負侵權行為損害賠償責任。
㈣、損害賠償額為若干？
　　損害賠償的項目及數額為若干？
  ⒈醫療費用430元部分：
　　原告主張因系爭事件支出醫療費用430元，並提出板橋中興
    醫院醫療費用收據為證（見本院卷第31頁），經核其診斷傷
    勢與治療部位與系爭事故受傷部位相符，是此部分之請求應
    屬有據。
　⒉工作損失99,570元部分：
　　原告主張因系爭事件無法工作，受有工作損失99,570元之損
    失，惟未提出任何證據供本院審酌，是原告此部分之請求難
    認有據。
　⒊精神慰撫金100,000元部分：
　　按慰撫金之賠償，其核給之標準固與財產上損害之計算不同
    ，然非不可斟酌雙方身分資力與加害程度，及其他各種情形
    核定相當之數額。又民法第195條第1項雖規定不法侵害他人
    之身體、健康者，得請求賠償相當金額之非財產上之損害，
    惟所謂相當，除斟酌雙方身分資力外，尤應兼顧加害程度與
    其身體、健康影響是否重大以為斷（最高法院89年度台上字
    第1952號判決）。本院審酌原告因系爭事故致原告受有左臉
    及右大腿受傷等傷害，併考量兩造財產所得資料，兼衡兩造
    身分、家庭狀況、資力、加害程度等一切情狀，認原告請求
    精神慰撫金20,000元為適當。 
  ⒋綜上，原告得請求之金額為20,430元（計算式：430元＋20,00
    0元＝20,430元）
㈤、原告是否與有過失？
　　末按損害之發生或擴大，被害人與有過失者，法院得減輕賠
    償金額或免除之，民法第217條第1項固定有明文。惟所謂被
    害人與有過失，必須其行為與加害人之行為，為損害之共同
    原因，而其過失行為並為有助成損害之發生或擴大之行為者
    ，始屬相當（最高法院74年度台上字第342號判決要旨參照
    ）。惟系爭事件兩造間相互攻擊之行為皆屬故意行為且兩造
    亦無任何誤認之情事，自無與有過失之適用。
四、末按給付無確定期限者，債務人於債權人得請求給付時，經
    其催告而未為給付，自受催告時起，負遲延責任。其經債權
    人起訴而送達訴狀，或依督促程序送達支付命令，或為其他
    相類之行為者，與催告有同一之效力；遲延之債務，以支付
    金錢為標的者，債權人得請求依法定利率計算之遲延利息；
    應付利息之債務，其利率未經約定，亦無法律可據者，週年
    利率為5％，民法第229條第2項、第233條第1項前段及第203
    條分別定有明文。查，原告所提刑事附帶民事起訴狀繕本於
    110年8月27日送達陳綉卿、許哲軒，有本院送達證書可稽（
    見附民卷第7頁；13頁），原告自得請求被告給付自該狀送
    達翌日即110年8月28日起至清償日止，按週年利率5％計算之
    利息。
五、綜上所述，原告依侵權行為之法律關係，請求被告給付20,4
    30元，及自起訴狀繕本送達翌日即110年8月28日起至清償日
    止，按法定利率即週年利率5％計算之利息，為有理由，應予
    准許；至原告逾此範圍之請求，為無理由，應予駁回。
六、本件原告勝訴部分，係就民事訴訟法第427條1項訴訟適用簡
    易程序所為被告敗訴之判決，爰依同法第389條第 1項第3款
    規定，職權宣告假執行。至原告就敗訴部分陳明願供擔保聲
    請宣告假執行，因訴之駁回而失所依據，應予駁回。
七、訴訟費用負擔之依據：民事訴訟法第79條。本件訴訟費用額
    ，依後附計算書確定如主文所示金額。
中　　華　　民　　國　　111 　 年　　8　　月　　29  　日
                  臺灣新北地方法院板橋簡易庭
                               法  官  吳孟竹
計   算   書
項        目        金   額（新臺幣）       備     註
第一審裁判費           2,100元
合        計           2,100元             其中215元由被
                                           告連帶負擔， 餘由原告負擔。
以上正本係照原本作成。
如不服本判決，應於送達後20日內，向本院提出上訴狀並表明上
訴理由，如於本判決宣示後送達前提起上訴者，應於判決送達後
20日內補提上訴理由書（須附繕本）。如委任律師提起上訴者，
應一併繳納上訴審裁判費。
中　　華　　民　　國　　111  　年　　8　　月　　29　　日
                               書記官  李庭君